【裁判字號】    98,訴,1313
【裁判日期】    980930
【裁判案由】    返還借款
【裁判全文】
臺灣板橋地方法院民事判決              98年度訴字第1313號
原      告  乙○○
訴訟代理人  洪志文律師
被      告  甲○○
兼
訴訟代理人  丙○○
上列當事人間請求返還借款等事件，經本院於民國98年9 月22日
言詞辯論終結，判決如下：
    主  文
被告丙○○應給付原告新台幣貳佰柒拾捌萬伍仟元及自民國九十
八年四月十六日起至清償日止，按週年利息百分之五計算之利息
。
被告間分別就如附表所示之不動產，於民國97年11月3 日所為之
贈與債權行為及同年月13日所有權移轉物權行為應予撤銷。
被告甲○○應將附表所示之不動產以贈與之原因於民國97年11月
13日向地政事務所辦理所有權移轉之登記予以塗銷，回復為被告
丙○○所有。
訴訟費用由被告丙○○負擔二分之一，餘由被告負擔。
本判決第一項於原告以新臺幣玖拾參萬元供擔保，得假執行。但
被告丙○○如以新臺幣貳佰柒拾捌萬伍仟元為原告預供擔保後，
得免為假執行。
    事實及理由
壹、程序方面：按訴狀送達後，原告不得將原訴變更或追加他訴
    ，但擴張或減縮應受判決事項之聲明、該訴訟標的對於數人
    必須合一確定時，追加其原非當事人之人為當事人、不甚礙
    被告之防禦及訴訟之終結者，不在此限，民事訴訟法第255
    條第1 項第3 款、第5 款及第7 款定有明文。查本件原告起
    訴時，原聲明係請求被告丙○○應給付原告新臺幣（下同）
    2,865,000 元及自支付命令聲請狀送達之翌日起至清償日止
    ，按週年利息百分之五計算之利息。嗣於民國98年6 月26日
    以民事準備(三)書狀，追加其聲明如下述第2、3項；復於98年
    9 月2 日以民事準備(四)書狀，減縮其請求金額部分之聲明為
    下述第1 項，核於前揭法條規定相符，應予准許，合先敘明。
貳、實體方面：
一、原告主張：
(一)、被告丙○○於97年初陸續向原告借款共計2,865,000 元，並
    同時提出同額之支票作為擔保，嗣又要求原告勿兌現上開支
    票，改以簽發本票14紙供擔保，且於97年5 月31日書立同意
    書內載債務總金額2,865,000 元為憑。詎系爭本票屆期經原
    告提示未獲付款，屢經催討，原告僅受償8 萬元，現尚餘有
    2,785,000 元未獲清償，爰依消費借貸之法律關係請求被告
    丙○○應返還原告2,785,000 元。又被告丙○○於97年11月
    3 日以夫妻間無償贈與為由，將如附表所示不動產贈與被告
    甲○○，並於同年11月13日將系爭不動產移轉予被告甲○○
    ，此已害及原告債權之保障，爰依民法第244 條第1、4項規
    定請求撤銷無償贈之債權及物權行為，並請求將所有權移轉
    之登記予以塗銷，回復為被告丙○○所有。
(二)、聲明：
１、被告丙○○應給付原告2,785,000 元及自支付命令聲請狀送
    達之翌日起至清償日止，按週年利息百分之五計算之利息。
２、被告間分別就如附表所示之不動產，於97年11月3 日所為之
    贈與行為及同年11月13日所有權移轉物權行為應予撤銷。
３、被告甲○○應將附表所示之不動產以夫妻贈與為登記原因之
    所有權移轉登記予以塗銷，並回復為被告丙○○所有。
４、原告願供擔保，請准第1 項之聲明宣告准予假執行。
二、被告則以：被告確實積欠原告2,785,000 元，但曾分別清償
    過1 萬元1 次、3,500 元1 次；伊有還款誠意，然目前無力
    一次清償。並聲明：原告之訴駁回。
三、本件原告主張上開之事實，業據提出借據、本票、土地登記
    謄本及異動索引等各1 份為證，被告對於原告上開主張並不
    爭執，惟辯稱：已分二次清償原告共計13,500元云云。按當
    事人主張有利於己之事實者，就其事實有舉證之責任，民事
    訴訟法第277 條前段定有明文。被告辯稱已清償原告13,500
    元之事實，已為原告否認，則被告就此有利於己之事實，自
    應負舉證之責。然被告並未舉出任何證據，供本院調查已證
    實其所辯已清償原告13,500元借款之事實為真實，則本院自
    無從信其上開所辯為真實，應認原告主張被告尚積欠伊2,78
    5,000 元之事實為真實可採信。
四、從而，原告基於借貸契約之法律關係，請求被告返還2,785,
    000 元及自支付命令送達之翌日即98年4 月16日起至清償日
    止，按週年利率百分之五計算之利息，洵屬有據，應予准許
    。又原告主張被告丙○○就附表之系爭不動產所為贈與被告
    甲○○之行為，屬無償行為且害及原告債權之保障，亦屬可
    採，基此，原告依民法第244 條第1 、4 項規定請求撤銷被
    告間就附表所示系爭不動產所為之贈與債權行為及所有權移
    轉登記之物權行為，被告甲○○並應將上揭不動產所有權移
    轉登記塗銷，均為有理由，應予准許。
五、兩造陳明願供擔保請為主文第一項部分宣告假執行或免為假
    執行，經核均與規定相符，爰分別酌定相當之擔保金額予以
    宣告。
六、結論：本件原告之訴，為有理由，依民事訴訟法第78條、第
    85條第1 項前段、第390 條第2 項、第392 條第2 項，判決
    如主文。
中    華    民    國    98    年    9     月    30    日
                  民事第三庭    法  官  邱育佩
以上正本係照原本作成
如對本判決上訴，須於判決送達後20日內向本院提出上訴狀
中    華    民    國    98    年    9     月    30    日
                                書記官  彭麗紅


司法院資訊處製作；財團法人民間司法改革基金會備份。
